臺灣高等法院刑事判決　　　　　　　　　九十一年度上訴字第四九號
　　上　訴　人　臺灣板橋地方法院檢察署檢察官
　　被　　　告　戊○○
　　選任辯護人　蕭介生
右上訴人，因被告違反毒品危害防制條例案件，不服臺灣板橋地方法院，八十九年度
訴字第一九五七號，中華民國九十年十月二十二日第一審判決（起訴案號：臺灣板橋
地方法院檢察署八十九年偵字第一三一三九號）提起上訴，本院判決如左：
    主      文
上訴駁回。
    理      由
一、公訴意旨略以：被告戊○○基於意圖營利之概括犯意，先於八十九年七月七日，
    在臺北市○○路附近，以五千元之價格，販賣重約五公克之安非他命予丙○○牟
    利；後於同年月九日，在臺北縣土城市○○街四十一巷二號一樓丙○○住處，以
    一公克一千元之價格，販賣安非他命予丙○○時，為警查獲，並扣得戊○○所有
    之安非他命四包（重約十四．九公克）、吸食器一組及殘渣袋一個，因認被告涉
    有毒品危害防制條例第四條第二項之販賣第二級毒品罪嫌云云。
二、按犯罪事實，應依證據認定之，無證據不得推定其犯罪事實；不能證明被告犯罪
    者，應諭知無罪之判決，刑事訴訟法第一百五十四條及第三百零一條第一項分別
    定有明文。次按事實之認定，應憑證據，如未能發現相當證據，或證據不足以證
    明，自不能以推測或擬制之方法為裁判基礎；認定犯罪事實所憑之證據，雖不以
    直接證據為限，間接證據亦包括在內，然無論直接或間接證據，其為訴訟上之證
    明，須於通常一般之人均不致於有所懷疑，而得確信其為真實之程度者，始得據
    之為有罪之認定，倘其證明尚未達到此一程度，而有合理之懷疑存在時，即無從
    為有罪之認定；共同被告所為不利於己之供述，固得採為其他共同被告犯罪之證
    據，惟此項不利之供述，仍應調查其他必要之證據，以察其是否與事實相符，自
    難專憑此項供述，為其他共同被告犯罪事實之認定；認定不利於被告之事實，須
    依積極證據，苟積極證據不足為不利於被告事實之認定時，即應為有利於被告之
    認定，更不必有何有利之證據，最高法院四十年台上字第八六號、七十六年台上
    字第四九八六號、三十一年度上字第二四二三號及三十年度上字第八一六號判例
    分別著有明文。
三、訊據被告戊○○堅決否認有前揭公訴人所指之犯行，辯稱：「伊係於八十九年七
    月七日，在臺北市○○路附近，係與丙○○一起向真實姓名年籍不詳綽號「黑仔
    」之成年男子合買一萬元之安非他命；分成兩包，一包由丙○○拿走，丙○○因
    未帶錢，由伊代墊；又八十九年七月九日伊到台北縣土城市○○街四十一巷二號
    丙○○住處，係要向丙○○收代墊之五千元，順便在該處吸食安非他命，亦免費
    給丁○○、乙○○等人吸用（轉讓毒品部分已經原審判處罪刑確定），亦無販賣
    一小包（一公克）價格一千元給丙○○」等語。
四、經查證人丙○○在警訊時固供述：「我共向戊○○及丁○○買過二次『安毒』，
    第一次是前天（七月七日左右）在台北市○○路附近，以新台幣五千元整購買『
    安毒』約五公克左右，第二次是在今天（七月九日十七時左右），我本來要以一
    千元整向戊○○及丁○○購買約一公克左右之『安毒』，在我家進行交易，隨即
    為警方查獲」（偵查卷十三頁背面參見）。然丙○○在原審及本院則稱係被告與
    其在八十九年七月七日，共同出資在台北市○○路附近向綽號「黑仔」購買一萬
    元安非他命，當時分成二包，其拿一包，其應負擔之五千元由被告代墊，八十九
    年七月九日在其住處，亦無向被告購買一公克一千元情事（參見訴字卷七十五頁
    、七十六頁，上訴卷一七九至一八一頁），前後所供已有不符。雖丙○○供稱其
    警訊係遭警刑求，然為證人即警員甲○○到庭所否認，又無證據足資證明有遭刑
    求之事，丙○○所供被刑求之供述雖無可採，但其亦稱警訊所供不實，參以證人
    丁○○在原審及本院供證謂八十九年七月七日在台北市○○路附近，被告戊○○
    與丙○○共同向綽號「黑仔」購買安非他命，當時係其以機車載丙○○前往與被
    告會合，一起向「黑仔」購買，核與被告及證人丙○○在原審及本院所供大致相
    符。雖其於警訊中曾供稱：「他（指丙○○）向戊○○買的（指安非他命），我
    是聽丙○○說的，我沒有目睹他們交易」（偵查卷五十六頁背面），非但其前後
    所供矛盾，且與丙○○在警訊時所供安非他命係向被告戊○○及丁○○所供不符
    ，均難為被告不利之認定。再證人乙○○在偵查中供稱：「我沒有看過（指丙○○向被告買安非他命），但丙○○告訴我，他向戊○○買安非他命」（偵查卷六
    十八頁背面），亦屬傳聞證據，自不得做為被告販賣安非他命之證據。況被告居
    住台北縣中和市○○路四二八巷十六弄一號，丙○○住台北縣土城市○○街四十
    一巷二號一樓，二人又係熟識，被告尚可於八十九年七月九日到丙○○住處吸食
    安非他命，二人之間如有買賣關係，儘可在二人住處或中和、土城兩地進行，何
    須約定路途較遠之台北市○○路旁交易？顯違常理。
五、復查八十九年七月九日下午，被告固有攜帶扣案之安非他命到丙○○前開住處，
    為被告所承認，並經證人丙○○、丁○○、乙○○分別供證屬實，並有安非他命
    四包（驗餘淨重十二點五八公克）、吸食器一組及塑膠袋一個（均含安非他命殘
    渣）扣案可稽，應可認為實在。惟被告當時係要向丙○○索討前二日代墊購買安
    非他命之款項五千元，順便在該處吸食安非他命，為被告及丙○○分別供述甚詳
    （偵查卷十三頁、上訴卷四十五頁），同時當時在場之丁○○、乙○○亦由被告
    免費提供安非他命給與吸食，復據證人丁○○、乙○○分別供證無訛，則依當時
    情況，豈有丙○○單獨向被告購買一千元一公克之安非他命吸用？證人丙○○警
    訊時所供當時要向被告購買一千元安非他命，顯與常情有違，且現場又無查獲現
    款，證人丁○○、乙○○亦不知當時被告有販賣安非他命給丙○○之情事，此部
    分亦乏積極證據證明被告有販賣之事實。
六、再查被告經原審指定法務部調查局為測謊鑑定，其結果就被告上開「其未販賣安
    非他命予丙○○；其係與丙○○共同出資購買安非他命」之辯解，呈情緒波動之
    反應，經研判有說謊，固有該局九十年七月十七日陸(三)字第九○○三一四九三
    號鑑定通知書可稽（原審卷一一五頁），但測謊結果僅可供參考，並非可做為認
    定有罪或無罪之唯一證據，仍應有其他積極證據以證明，經查證人丙○○在警訊
    所供有二次向被告購買安非他命，經調查結果與事實不符，已如前述，又無其他
    積極證據足資證明被告有販賣之事實，自不得僅憑該測謊鑑定結果遽以認定被告
    有販賣安非他命之情事。至於扣案之安非他命、吸食器及塑膠袋，均係被告攜往
    吸食及轉讓他人吸食之物，並不能證明係供販賣之物，故不能因扣押該物而即謂
    被告在販賣安非他命。
七、綜上所述，本件被告被訴販賣第二級毒品安非他命之罪嫌尚屬不足，依前揭說明
    ，原審因而就此部分為被告無罪之諭知並無違誤。公訴人上訴謂依丙○○在警訊
    所供，及測謊鑑定結果，應可認定被告確有販賣安非他命，其上訴為無理由，應
    予駁回。
據上論斷，應依刑事訴訟法第三百六十八條，判決如主文。
本案經檢察官蔡瑞宗到庭執行職務。
中    華    民    國    九十一    年      四        月      十六        日
                        臺灣高等法院刑事第十七庭
                            審判長法  官  陳  正  雄
                                  法  官  許  錦  印
                                  法  官  許  宗  和
右正本證明與原本無異。
如不服本判決應於收受送達後十日內向本院提出上訴書狀，其未敘述上訴之理由者並
得於提起上訴後十日內向本院補提理由書（均須按他造當事人之人數附繕本）。
                                  書記官  吳  鎮  鑫
中    華    民    國    九十一    年      四        月      十七        日
